Projeto Integrador - Atividade 04
Por Ana Beatriz Martins
-------------------------------------

```{r}
install.packages("readr")
install.packages("dplyr")
install.packages("descr")

library (descr)
library (dplyr)
library (readr)
enade14 <- read_csv2 ("http://raw.githubusercontent.com/neylsoncrepalde/introducao_ao_r/master/dados/enade_2014_amostra.csv")
  
)
```



*Extraia a média, a mediana, mínimo, máximo, variância e desvio padrão da idade para todos os alunos da nossa amostra aleatória.*  

```{r}
summary(enade14$nu_idade)
boxplot(enade14$nu_idade, col = "#b0e0e6")
sd(enade14$nu_idade)
var(enade14$nu_idade)
    
    ```

*Elabore uma tabela de frequência da quantidade de alunos por sexo. Corrija a variável caso alguma categoria esteja “sobrando”.*

```{r}
enade14$sexo  <-  enade14$tp_sexo
enade14$sexo [enade14$ sexo  == "N"]
freq(enade14$sexo, col= "#ffc0b", main  =  "Sexo dos alunos - Enade 2014")


```

*Agora extraia a média, a mediana, mínimo, máximo, variância e desvio padrão da idade para cada categoria de sexo. Exiba os mesmos resultados com um gráfico.*

```{r}
enade14$fem <- ifelse (enade14$sexo == "F", 0, 1)            
summary(enade14$nu_idade[enade14$fem == 0]) 
var(enade14$nu_idade[enade14$fem == 0])
sd(enade14$nu_idade[enade14$fem == 0])
boxplot(enade14$nu_idade[enade14$fem == 0],col = "#ffc0cb", main = "Idade das Mulheres - Enade 2014")

           
enade14$masc <- ifelse(enade14$sexo == "M", 1, 0) 
summary(enade14$nu_idade[enade14$masc == 1]) 
var(enade14$nu_idade[enade14$masc == 1])
sd(enade14$nu_idade[enade14$masc == 1])
boxplot(enade14$nu_idade[enade14$masc == 1],col = "#ffc0cb", main = "Idade dos Homens - Enade 2014")

```

*Agora, a média, a média, a mínima, a variação e o desvio padrão da pessoa para cada categoria de cor / raça. Exiba os seus resultados com um gráfico.*

```{r}
summary(enade14$nu_idade[enade14$qe_i2 == "a"]) 
var(enade14$nu_idade[enade14$qe_i2 == "a"])
sd(enade14$nu_idade[enade14$qe_i2 == "a"])
boxplot(enade14$nu_idade[enade14$qe_i2 == "a"], col = "#f4a460", main = "Idade dos Alunos Brancos - ENADE 2014")

summary(enade14$nu_idade[enade14$qe_i2 == "b"]) 
var(enade14$nu_idade[enade14$qe_i2 == "b"])
sd(enade14$nu_idade[enade14$qe_i2 == "b"])
boxplot(enade14$nu_idade[enade14$qe_i2 == "b"], col = "#f5deb3", main = "Idade dos Alunos Negros - ENADE 2014")

summary(enade14$nu_idade[enade14$qe_i2 == "c"]) 
var(enade14$nu_idade[enade14$qe_i2 == "c"])
sd(enade14$nu_idade[enade14$qe_i2 == "c"])
boxplot(enade14$nu_idade[enade14$qe_i2 == "c"], col = "#f08080", main = "Idade dos Alunos Pardos - ENADE 2014")

summary(enade14$nu_idade[enade14$qe_i2 == "d"]) 
var(enade14$nu_idade[enade14$qe_i2 == "d"])
sd(enade14$nu_idade[enade14$qe_i2 == "d"])
boxplot(enade14$nu_idade[enade14$qe_i2 == "d"], col = "#db7093", main = "Idade dos Alunos Amarelos/Orientais - ENADE 2014")

summary(enade14$nu_idade[enade14$qe_i2 == "e"]) 
var(enade14$nu_idade[enade14$qe_i2 == "e"])
sd(enade14$nu_idade[enade14$qe_i2 == "e"])
boxplot(enade14$nu_idade[enade14$qe_i2 == "e"], col = "#f4a460", main = "Idade dos Alunos Indigenas - ENADE 2014")
```


*Verifique a distribuição de alunos por região do país. Exiba uma tabela de freqüências e um gráfico.*
```{r}

enade14$regiaoAlunos <- enade14$co_regiao_curso

enade14$regiaoAlunos[enade14$regiao == 1] = "Norte"
enade14$regiaoAlunos[enade14$regiao == 2] = "Nordeste"
enade14$regiaoAlunos[enade14$regiao == 3] = "Sudeste"
enade14$regiaoAlunos[enade14$regiao == 4] = "Sul"
enade14$regiaoAlunos[enade14$regiao == 5] = "Centro-Oeste"

freq(enade14$regiaoAlunos[!is.na(enade14$regiaoAlunos)], 
     col="#FF0088", main = "Alunos por região do país - ENADE 2014")

freq (enade14$regiaoAlunos)

```
*Vamos investigar a associação entre a renda e a cor. Faça uma tabela cruzada entre essas duas variáveis.*

```{r}

enade14$corRaca <- enade14$qe_i2  

enade14$corRaca[enade14$corRaca == "a"] <- "Brancos"
enade14$corRaca[enade14$corRaca == "b"] <- "Negros"
enade14$corRaca[enade14$corRaca == "c"] <- "Pardos"
enade14$corRaca[enade14$corRaca == "d"] <- "Amarelos"
enade14$corRaca[enade14$corRaca == "e"] <- "Indígenas"


enade14$renda <- enade14$qe_i8

enade14$renda[enade14$renda == "a"] <- "Até 1,5"
enade14$renda[enade14$renda == "b"] <- "1,5 a 3"
enade14$renda[enade14$renda == "c"] <- "3 a 4,5"
enade14$renda[enade14$renda == "d"] <- "4,5 a 6"
enade14$renda[enade14$renda == "e"] <- "6 a 10"
enade14$renda[enade14$renda == "f"] <- "10 a 30"
enade14$renda[enade14$renda == "g"] <- ">30"


corRenda <- table(enade14$corRaca, enade14$renda)
corRenda
```

*Guarde a tabela que vc programou no exercício 6 num objeto. Existe algum teste estatístico para sabermos se existe associação entre essas variáveis? Rode o teste e apresente os resultados. (nível easy)*

```{r}
cr <- corRenda
chisq.test (cr)
) 
```





 
 